【裁判字號】    92,交聲,1086
【裁判日期】    920929
【裁判案由】    違反道路交通管理處罰條例聲明異議
【裁判全文】
臺灣臺北地方法院交通事件裁定                  九十二年度交聲字第一○八六號
    聲明異議人
    即受處分人  甲○○
右列受處分人因違反道路交通管理處罰條例案件，對交通部公路總局臺北區監理所於
中華民國九十二年八月二十七日所為之處分（北監營字第裁四○─ＣＰ000000
0號），聲明異議，本院裁定如左：
    主  文
原處分撤銷。
甲○○汽車駕駛人，爭道行駛，不依規定駛入來車道，處新臺幣玖佰元罰鍰，並記違
規點數壹點。
    理  由
一、按道路交通管理處罰條例所用名詞「車輛」，係指在道路上以原動機行駛之汽車
    （包含機器腳踏車）或以人力、獸力行駛之車輛，而道路交通安全規則所用名詞
    「汽車」，係指在道路上不依軌道或電力架線而以原動機行駛之車輛（包含機器
    腳踏車），道路交通管理處罰條例第三條第八款、道路交通安全規則第二條第一
    項第一款均定有明文。次按雙黃實線：設於路段中，用以分隔對向車道，並雙向
    禁止超車、跨越或迴轉。標誌標線號誌設置規則第一百四十九條第一項第一款第
    八目定有明文。另按汽車駕駛人，爭道行駛，不依規定駛入來車道者，處新臺幣
    六百元以上一千八百元以下罰鍰，而汽車駕駛人有道路交通管理處罰條例第四十
    五條之情形者，除依原條款處罰鍰外，並記違規點數一點，道路交通管理處罰條
    例第四十五條第三款、第六十三條第一項第一款定有明文。末按違反道路交通管
    理處罰條例第四十五條第三款事件，期限內繳納罰鍰或到案聽候裁決者，處新臺
    幣九百元罰鍰，本件案發時之違反道路交通管理事件統一裁罰基準及處理細則第
    二條第二項亦定有明文。
二、本件聲明異議人即受處分人甲○○於民國九十一年四月十八日十二時十三分，駕
    駛ＵＹＥ─○七一號輕型機車行經臺北縣板橋市○○路、北門街口時，竟跨越雙
    黃線，經臺北縣警察局板橋交通分隊乙○○警員拍攝照片一張，認受處分人係違
    反道路交通管理處罰條例第四十五條第十三款規定，而於九十一年五月十二日開
    立北縣警交字第ＣＰ0000000號舉發通知單逕行舉發，並指定受處分人應
    於九十一年六月十九日前前往臺北縣板橋監理站聽候裁決，惟舉發通知單因受處
    分人遷移不明而退回原舉發單位臺北縣警察局板橋分局，原舉發單位遂依違反道
    路交通管理事件統一裁罰基準及處理細則第五條及行政程序法第七十八條、第八
    十條、第八十一條、第八十二條之規定，於九十一年八月八日辦理公示送達，完
    成法定送達程序。嗣經移轉管轄於原處分機關交通部公路總局臺北區監理所，原
    處分機關認受處分人確有前開交通違規行為，乃依據道路交通管理處罰條例第九
    條、第四十五條第十三款（贅載第一項）、第六十三條第一項第一款（漏載第一
    款）及違反道路交通管理事件統一裁罰基準及處理細則第二條第二項之規定裁處
    最高額新臺幣一千八百元罰鍰、並記違規點數一點之裁決。
三、受處分人具狀固不否認有前開交通違規行為，惟爭執裁罰不應以最高額裁處。經
    查：受處分人甲○○於九十一年三月十二日遷出原
    二三四巷一五弄一一號二樓，並於同日遷入
    六五號四樓之三，此有臺北市信義區戶政事務所函附
    交通案件舉發之時係在九十一年五月十二日，則可知於本件案發之時，受處分人
    之住所業已遷徙並向戶政機關辦理登記，則依據行政程序法第七十二條第一項前
    段之規定，本件舉發通知單之送達自應向受處分人上開
    竟向受處分人原住址送達，並因受處分人由原住址遷出後住居所不明而改以公示
    據所指定之時間按時繳納罰鍰或到案聽候裁決，是應依違反道路交通管理事件統
    一裁罰基準及處理細則第二條第二項所定之罰鍰最低額裁處。然觀諸舉發警員所
    拍攝之採證照片，受處分人之行為顯係違反雙黃實線之設置而駛入來車道而係違
    反道路交通管理處罰條例第四十五條第三款之規定，舉發通知單及原處分機關以
    道路交通管理處罰條例第四十五條第十三款為據裁處，應認係有所誤會而誤繕。
    從而本件受處分人提出之異議為有理由，應將原處分撤銷，並依道路交通管理處
    罰條例第四十五條第三款、第六十三條第一項第一款之規定，裁處如主文所示，
    以資適法。
據上論斷，應依道路交通案件處理辦法第二十條前段，裁定如主文。
中      華      民      國    九十二    年      九      月    二十九    日
                              臺灣臺北地方法院交通法庭
                                        法  官  唐于智
右正本證明與原本無異。
如不服本裁定，應於裁定送達後五日內向本院提出抗告狀。
                                        書記官  陳俐妙
中      華      民      國    九十二    年      九      月    二十九    日


司法院資訊處製作；財團法人民間司法改革基金會備份。
